【裁判字號】    97,裁,4256
【裁判日期】    970829
【裁判案由】    確認公法上法律關係不成立
【裁判全文】
最  高  行  政  法  院  裁  定
                                      97年度裁字第4256號
抗  告  人  甲○○
上列抗告人因與相對人臺北市政府交通局間確認公法上法律關係
不成立事件，對於中華民國97年4月28日臺北高等行政法院97年
度訴字第892號裁定，提起抗告，本院裁定如下︰
    主  文
抗告駁回。
抗告訴訟費用由抗告人負擔。
    理  由
一、按抗告法院認抗告為不合法或無理由者，應為駁回抗告之裁
    定。
二、本件原裁定以：車輛行車事故，依公路法第67條規定，由各
    級政府設立車輛行車事故鑑定委員會與車輛行車事故鑑定覆
    議委員會，辦理車輛行車事故鑑定及覆議事項。其鑑定或覆
    議意見，依公路法第67條授權訂定之車輛行車事故鑑定及覆
    議作業辦法第8、9、15條規定，僅供申請或囑託鑑定者參考
    ，取捨與否，權在他人，鑑定或覆議意見本身，並不對人民
    直接發生具體的法律效果（本院59年判字第314號判例參照
    ）。是鑑定或覆議意見，並不具有或形成任何權義關係，即
    非公法上之法律關係，以鑑定或覆議意見內容為對象，提起
    確認公法上法律關係不成立之訴，並不合法，又不能補正，
    應依行政訴訟法第107條第1項第10款裁定駁回之。本件抗告
    人前申請車輛行車事故鑑定覆議，經相對人檢送臺北市車輛
    行車事故鑑定案件覆議意見書（北市交鑑意字第5667號），
    其覆議意見：「一、甲○○駕駛7A-061號營小客車：‧‧‧
    （二）依道路交通安全規則第102條第1項第2款規定，車輛
    行至無號誌之交岔路口‧‧‧轉彎車應暫停讓直行車先行‧
    ‧‧（三）‧‧‧圖示肇事後其車身尚跨於北安路東向西內
    、外側車道延伸處內，顯示其左轉尚未完成‧‧‧」。核其
    內容，係認定抗告人於事故時之行車事態，引據道路交通安
    全規則第102條第1項第2款規定，以涵攝法條之要件事實。
    抗告人收受覆議意見書後，依行政訴訟法第6條規定，起訴
    請求「確認臺北市政府交通局北市交鑑意字第5667號車輛行
    車事故鑑定案件覆議意見書記載：甲○○駕駛7A-061號營小
    客車部分：圖示肇事後其車身尚跨於北安路東向西內、外側
    車道延伸處內，顯示其左轉尚未完成之路權，依據道路交通
    安全規則第102條第1項第2款規定：車輛行至無號誌之交岔
    路口，轉彎車應暫停讓直行車先行。公法上之法律關係不成
    立」，係以上開覆議意見認定之事實狀態，涵攝於上開覆議
    意見所引法條之結果，而確認其不成立，即以車輛行車事故
    鑑定覆議意見之內容為對象，提起確認公法上法律關係不成
    立之訴，於法即有未合，遂裁定駁回抗告人在原審之訴。
三、抗告意旨略謂：抗告人所舉證之覆議意見書，係由臺北市政
    府交通局局長具名，該局自屬行政官署，其認駕駛人甲○○
    有違反道路交通安全規則情事，顯係行車安全法令上之公法
    上法律關係，本件確認標的亦係指摘該公法上法律關係，原
    裁定認事用法，顯有違誤云云。惟按提起確認公法上法律關
    係成立或不成立之訴訟，須以公法上法律關係為對象，若非
    公法上法律關係，對之提起確認訴訟，即不備起訴要件，觀
    之行政訴訟法第6條第1項規定即明。又車輛行車事故鑑定委
    員會與車輛行車事故鑑定覆議委員會之鑑定或覆議意見，僅
    供申請或囑託鑑定者參考，鑑定或覆議意見本身，並不對人
    民直接發生具體的法律效果（本院59年判字第314判例參照
    ）。經核本件抗告人所爭議之覆議意見書雖由臺北市政府交
    通局局長具名，然該覆議意見本身，並不對人民直接發生具
    體的法律效果，自不形成任何權義關係，抗告人並不因之發
    生公法上之法律關係，從而，原裁定以前揭理由駁回抗告人
    在原審之訴，並無不合，抗告意旨，仍執前詞，指摘原裁定
    違誤，難認有理由，應予駁回。
四、據上論結，本件抗告為無理由，依行政訴訟法第104條、民
    事訴訟法第95條、第78條，裁定如主文。
中    華    民    國    97    年    8     月    29    日
                    最高行政法院第六庭
                        審判長法官  吳  明  鴻
                              法官  帥  嘉  寶
                              法官  林  茂  權
                              法官  侯  東  昇
                              法官  黃  秋  鴻
以  上  正  本  證  明  與  原  本  無  異
中    華    民    國    97    年    8     月    29    日
                              書記官  郭  育  玎


司法院資訊處製作；財團法人民間司法改革基金會備份。
